【裁判字號】    99,簡上,109
【裁判日期】    991130
【裁判案由】    返還委辦款
【裁判全文】
臺灣板橋地方法院民事判決             99年度簡上字第109號
上  訴  人  陳清良
被 上訴 人  大愛徵信有限公司
法定代理人  花淑卿
訴訟代理人  林囿成
上列當事人間返還委辦款事件，上訴人對於民國99年3 月26日本
院三重簡易庭99年度重簡字第73號第一審判決提起上訴，本院於
民國99年11月17日言詞辯論終結，判決如下：
    主  文
原判決廢棄。
被上訴人應給付上訴人新臺幣壹拾伍萬元，及自民國九十八年十
一月四日起至清償日止，按年息百分之五計算之利息。
第一、二審訴訟費用由被上訴人負擔。
    事實及理由
一、程序方面：上訴人於上訴後，將原審訴訟標的「民法委任契
    約之法律關係」變更為「民法第535條、第544條、第213條
    、第214條、第216條、第232條、第259條、第179條」，屬
    變更或追加訴訟標的，被上訴人雖表示不同意，惟核其請求
    之基礎事實同一，依民事訴訟法第446條第1項但書及第255
    條第1項第2款規定，應予准許。
二、上訴人主張：
  (一)上訴人於民國93、94年間遭訴外人賴進三（即賴冠穎之原姓
    名）訛詐新臺幣（下同）100萬元，嗣後賴進三東窗事發後
    逃匿無蹤，致上訴人求償無門，遂於94年7月22日委託被上
    訴人代為尋找賴進三以便求償（由上訴人與被上訴人之員工
    即訴外人連兆宗所簽立）。詎被上訴人於同年7月28日收受
    上訴人之委辦金15萬元後，並未依約尋找賴進三，事後更絲
    毫未提示上訴人任何相關辦案開銷發票或他項支出證據，而
    惡性逕行結案，是上訴人提出多項疑慮暨請求，被上訴人仍
    置之不理，實有違背當初委託被上訴人之意，故被上訴人應
    返還該委辦金15萬元。
  (二)被上訴人所提證據與本件委辦事務無關聯性。上訴人自94年
    11月起，即一直以電話請求被上訴人履行尋人之委辦事務，
    催告被上訴人履行，被上訴人均不置理，並於95年間以存證
    信函通知上訴人已履行尋人委辦事務為由終止尋人之委任契
    約，上訴人因被上訴人未提出已履行尋人委辦事務之積極事
    證而自94年10月間起至95年7月1日前止，長期持續以電話請
    求被上訴人履行尋人之委辦事務，被上訴人均不置理，上訴
    人遂依法於99年7月15日以民事聲請調查證據狀送達被上訴
    人作為對於被上訴人表示解除尋人之委任契約之意思表示。
    爰依民法第535條、第544條、第213條、第214條、第216條
    、第232條、第259條、第179條規定提起本訴，請求法院擇
    其適當（即擇一有利於上訴人）而為判決等語（上訴人於原
    審聲明：被上訴人應給付上訴人15萬元，及自支付命令繕本
    送達翌日起至清償日止，按年息百分之五計算之利息。原審
    判決上訴人全部敗訴。上訴人聲明不服，提起上訴。）。併
    為上訴聲明：1.原判決廢棄。2.被上訴人應給付上訴人15萬
    元，及自支付命令繕本送達翌日起至清償日止，按年息百分
    之五計算之利息。
三、被上訴人則以：
  (一)兩造間上開尋人之委任契約，並非以被上訴人找到賴進三時
    ，上訴人始有給付報酬15萬元之義務，且未約定若被上訴人
    未找到賴進三時，被上訴人須返還已交付之15萬元。連兆宗
    於臺灣板橋地方法院檢察署97年度偵緝字第2960號偵查時稱
    ，有找到相關線索，並請上訴人來，．．．我們確有派人去
    找，也找到一些線索。過程中我們有拍影片等語，並提出95
    年2月13日三重2支郵局第153號存證信函及光碟為證。且該
    存證信函亦載明尋人案件之結果已存於本公司（即被上訴人
    公司）資料室，承辦人員多次請上訴人至本公司領取資料，
    但上訴人遲遲不來領取等語，另上開光碟亦有電子檔案攝影
    記載被上訴人尋人之經過。足見被上訴人已依上訴人指示，
    並盡善良管理人之注意義務，為上訴人尋找賴進三之下落。
    上訴人主張因可歸責於被上訴人之事由致生給付不能之情事
    ，上訴人欲解除契約並請求回復原狀、損害賠償、返還不當
    得利等，應無理由。
  (二)被上訴人確實有去尋找賴進三，並無違背上訴人之委託。上
    開尋人之委任契約第三行載明：「本人即將徵信費用付清，
    絕不延誤，並即結案」等語，就此案而言，是指本案金額不
    會再追加。不是委任案件到此結束等語，資為抗辯。併為答
    辯聲明：駁回上訴。
四、兩造均不爭執之事實：
  (一)上訴人於93、94年間遭訴外人賴進三（即賴冠穎之原姓名）
    訛詐100萬元，嗣後賴進三東窗事發後逃匿無蹤，致上訴人
    求償無門，遂於94年7月22日委託被上訴人代為尋找賴進三
    以便求償（由上訴人與被上訴人之員工連兆宗所簽立）。被
    上訴人於同年7月28日收受上訴人之委辦金計15萬元。
  (二)兩造間尋人之委任契約第三行載明：「本人即將徵信費用付
    清，絕不延誤，並即結案」等語，是指本案金額不會再追加
    ，不是委任案件到此結束。
  (三)上訴人已收受被上訴人於95年2月13日所寄發之三重2支郵局
    第153號存證信函。
  (四)上訴人於99年7月15日本院準備程序期日當庭以民事聲請調
    查證據狀送達被上訴人作為對於被上訴人表示解除尋人之委
    任契約之意思表示，並經被上訴人於同日當庭收受。
五、上訴人主張：被上訴人收受上訴人之委辦金15萬元後，並未
    依約尋找賴進三，而惡性逕行結案，上訴人自94年10月間起
    至95年7月1日前止，長期持續以電話請求被上訴人履行尋人
    之委辦事務，被上訴人均不置理，上訴人遂於99年7月15日
    以民事聲請調查證據狀送達被上訴人作為對於被上訴人表示
    解除尋人之委任契約之意思表示。爰依民法第535條、第544
    條、第213條、第214條、第216條、第232條、第259條、第1
    79條規定提起本訴，請求法院擇其適當（即擇一有利於上訴
    人）而為判決等語。上訴人則辯稱如上。經查：
  (一)上開兩造均不爭執之事實，業據證人程俊昇到庭證述明確（
    見本院卷第91至92頁），並有委託尋人契約、被上訴人收受
    上訴人15萬元委辦金之收據（見本院98年度司促字第47043
    號支付命令卷）、被上訴人於95年2月13日所寄發之三重2支
    郵局第153號存證信函、上訴人於99年7月15日本院準備程序
    期日庭呈之民事聲請調查證據狀及賴進三之國民身分證影本
    （經被上訴人之訴訟代理人林囿成當庭簽名收受）、上訴人
    於99年9月20日所寄發之台北大龍峒郵局第272號存證信函附
    卷可稽（見本院卷第130至131頁、第54至74頁、第103至138
    頁），堪信為真。
  (二)按「稱委任者，謂當事人約定，一方委託他方處理事務，他
    方允為處理之契約。」、「受任人處理委任事務，應依委任
    人之指示，並與處理自己事務為同一之注意，其受有報酬者
    ，應以善良管理人之注意為之。」、「給付無確定期限者，
    債務人於債權人得請求給付時，經其催告而未為給付，自受
    催告時起，負遲延責任。其經債權人起訴而送達訴狀，或依
    督促程序送達支付命令，或為其他相類之行為者，與催告有
    同一之效力。」、「契約當事人之一方遲延給付者，他方當
    事人得定相當期限催告其履行，如於期限內不履行時，得解
    除其契約。」、「契約解除時，當事人雙方回復原狀之義務
    ，除法律另有規定或契約另有訂定外，依左列之規定：一、
    由他方所受領之給付物，應返還之。」，民法第528條、第
    535條、第229條第2項、第254條、第259條第1款定有明文。
  (三)上訴人於93、94年間遭訴外人賴進三（即賴冠穎之原姓名）
    訛詐100萬元，嗣後賴進三東窗事發後逃匿無蹤，致上訴人
    求償無門，遂於94年7月22日委託被上訴人代為尋找賴進三
    以便求償。被上訴人於同年7月28日收受上訴人之委辦金計
    15萬元。兩造間尋人之委任契約第三行載明：「本人即將徵
    信費用付清，絕不延誤，並即結案」等語，是指本案金額不
    會再追加，不是委任案件到此結束等情，已如前述。又上開
    被上訴人所舉之證據即連兆宗於97年12月15日臺灣板橋地方
    法院檢察署97年度偵緝字第2960號詐欺等案件偵查時當庭提
    出之存證信函1份及光碟1片（即95年2月13日三重2支郵局第
    153號存證信函及光碟），其中95年2月13日三重2支郵局第1
    53號存證信函所載：「台端陳清良先生（即上訴人）於民國
    九十四年七月二十二日委託本公司債務尋人之案件，案件承
    辦之結果，已存於本公司資料室，承辦人員多次請陳清良先
    生致本公司領取資料，但陳清良先生，遲遲不來領取。」等
    語，所稱「案件承辦之結果」即被上訴人所稱之「被上訴人
    為上訴人尋找賴進三下落之相關線索或證明」，亦即上開光
    碟，惟經本院調閱上開偵查卷宗並勘驗其卷宗內所附之光碟
    片內容，疑似被上訴人所錄影監控之著藍色衣服男子與上訴
    人所提出供被上訴人辨識之賴進三國民身分證影本，其二者
    之面貌、長相、年齡均有不同，復無證據證明其與賴進三有
    何關聯，且與上開著藍色衣服男子同行之女子亦無證據證明
    其與賴進三有何關聯，再者，依上開光碟內疑似被上訴人錄
    影監控等工作人員之對話內容，亦無從得知上開著藍色衣服
    男子及其同行之女子與尋找賴進三下落之任務有何關聯，總
    而言之，從頭至尾均未發現任何有關被上訴人為上訴人尋找
    賴進三下落之相關線索或證明等情，並有本院勘驗時所擷取
    之照片附卷可稽（見本院卷第100至102頁），此外，被上訴
    人復未能提出其他積極之證據證明上開光碟片內容與尋找賴
    進三下落之任務有何關聯，故尚難僅憑上開95年2月13日三
    重2支郵局第153號存證信函及光碟即認「被上訴人確實依照
    上訴人委託之指示，為上訴人尋找賴進三之下落」。是上訴
    人主張：被上訴人收受上訴人之委辦金15萬元後，並未依約
    尋找賴進三，而惡性逕行結案等語，即屬有據，洵屬可採。
  (四)上訴人已收受被上訴人於95年2月13日所寄發之三重2支郵局
    第153號存證信函等情，已如前述。又上開95年2月13日三重
    2支郵局第153號存證信函復載明：「．．．，但陳清良先生
    ，遲遲不來領取。但確（應為卻字）以電話騷擾方式，撥打
    公司行政電話，申訴電話和承辦人員電話，公司發此存證信
    函，請陳先生於收到後一星期內至公司處理，並對陳清良先
    生騷擾電話方面保留法律追訴權，．．．。」等語，又連兆
    宗於96年6月25日臺灣板橋地方法院檢察署96年度他字第345
    2號偽造文書案件檢察官訊問時表示：．．．，後來我們有
    請告訴人（即上訴人）到公司來做結案的動作，但告訴人認
    為沒有找到人，不願意結案，告訴人後來找兩個人來公司調
    解，之後也一直打電話要我（即連兆宗）幫他找人。」等語
    （見本院卷第113至116頁），且被上訴人就上訴人主張自94
    年10月間起至95年7月1日前止，長期持續以電話請求被上訴
    人履行尋人之委辦事務，被上訴人均不置理等情亦未加以否
    認。足見上訴人於95年2月間收受被上訴人之上開存證信函
    之前，確有一直打電話要求被上訴人公司之員工繼續為上訴
    人尋找賴進三，並遭受被上訴人公司拒絕，被上訴人公司拒
    絕當時即已構成履行尋找賴進三委任事務之給付遲延。嗣上
    訴人於收受被上訴人之上開存證信函之後，仍有一直打電話
    要求被上訴人公司之員工繼續為上訴人尋找賴進三，並遭受
    被上訴人公司拒絕等情。是上訴人主張被上訴人並未依約尋
    找賴進三，而惡性逕行結案，經上訴人自94年10月間起至95
    年7月1日前止，長期持續以電話請求被上訴人履行尋人之委
    辦事務，被上訴人均不置理，上訴人自得據以解除上開尋人
    之委任契約，請求回復原狀等語，亦屬有據，應屬可採。
  (五)上訴人於99年7月15日本院準備程序期日當庭以民事聲請調
    查證據狀送達被上訴人作為對於被上訴人表示解除尋人之委
    任契約之意思表示，並經被上訴人於同日當庭收受等情，已
    如前述，是上訴人主張依民法第259條規定，請求被上訴人
    返還上訴人15萬元，核屬有據，應屬可採。
六、從而，上訴人依民法第259條規定，請求被上訴人給付15萬
    元，及自支付命令繕本送達翌日即98年11月4日起至清償日
    止，按年息百分之五計算之利息，為有理由，應予准許。原
    審為上訴人敗訴之判決，尚有未洽。上訴意旨指摘原判決不
    當，求予廢棄改判，為有理由，爰由本院予以廢棄改判如主
    文第2項所示。
七、本件事證已臻明確，兩造其餘攻擊、防禦方法及舉證，經本
    院審酌後，認對於判決結果均無影響，爰不一一論述，併此
    指明。
據上論結，本件上訴為有理由，依民事訴訟法第436條之1第3 項
、第450條、第78條，判決如主文。
中    華    民    國    99    年    11    月    30    日
                  民事第三庭    審判長法  官  陳財旺
                                      法  官  劉以全
                                      法  官  楊千儀
以上正本係照原本作成。
本判決不得上訴。
中    華    民    國    99    年    11    月    30    日
                                      書記官  劉鴻傑

司法院資訊處製作；財團法人民間司法改革基金會備份。
